臺灣高等法院刑事裁定　　　　　　　　 100年度抗字第1321號
抗　告　人
即　被　告　陳詩能
選任辯護人　蕭元亮律師
上列抗告人因違反毒品危害防制條例案件，不服臺灣板橋地方法
院中華民國100年10月31日100年度訴字第1877號所為延長羈押裁
定，提起抗告，本院裁定如下：
    主  文
抗告駁回。
    理  由
一、原裁定略以：被告陳詩能因毒品危害防制條例案件，經訊問
    後，聽取公訴人及辯護人之意見後，認依公訴人所提證據資
    料，堪認被告犯罪嫌疑重大，所涉毒品危害防制條例第4條
    第1項之販賣第二級毒品罪，為最輕本刑為5年以上有期徒刑
    之罪，仍有刑事訴訟法第101條第1項第3款所定之情形，並
    審酌渠等涉案程度及犯罪情節，諭知准被告陳詩能以新臺幣
    150萬元具保，仍覓保無著，因認渠等有刑事訴訟法第101條
    第1項第1款、第3款所定之情形，且有繼續羈押之必要，並
    自民國100年11月5日起延長羈押等語。
二、抗告意旨略以：原審先諭令被告以新台幣150萬元交保，因
    被告覓保無著，改以延長羈押為之，惟原審既已就被告為交
    保之諭示，即已足認被告並無羈押之必要，被告因交保金過
    高而覓保無著，又羈押之目的，非作為偵查手段、應報及安
    撫社會大眾及被害人或預支刑罰，其主要目的在於保全刑事
    訴追、審判及執行之進行，且羈押是侵害人身自由最為嚴重
    之強制手段，羈押之決定，應遵守比例原則，即若有與羈押
    同等有效但干預權力較輕微之其他手段時，應選擇該其他手
    段，不得率予羈押，本案既已於100年10月27日審結，顯見
    檢察官起訴時之羈押要件業已消滅，原審應審視被告是否有
    其他責付、限制住居或降低交保金之方式為適宜之處分，以
    避免侵害人權過鉅，詎原審竟未考量強制處分之適宜性、必
    要性及比例性原則，而裁定延長羈押，並且就被告有何逃亡
    之虞，並無事證，亦未敘明理由，自有裁定不備理由及不適
    用法規之違背法令。綜上，本案既已無羈押之必要，原審將
    被告裁定延長羈押，實屬重大侵害人權，請將原裁定予以撤
    銷云云。
三、按被告有無繼續羈押之必要，應許由法院斟酌訴訟進行程度
    及其他一切情事而為認定（最高法院46年度台抗字第6號判
    例可參）。而關於羈押與否之審查，其目的僅在判斷有無實
    施羈押強制處分之必要，並非認定被告有無犯罪之實體審判
    程序，故關於羈押之要件，無須經嚴格證明，以經釋明得以
    自由證明為已足；至於被告是否成立犯罪，乃本案實體上應
    予判斷之問題。故被告有無羈押之必要，法院僅須審查被告
    犯罪嫌疑是否重大、有無羈押原因、以及有無賴羈押以保全
    偵審或執行之必要，由法院就具體個案情節予以斟酌決定，
    如就客觀情事觀察，法院許可羈押之裁定或延長羈押之裁定
    ，在目的與手段間之衡量並無明顯違反比例原則情形，即無
    違法或不當可言。司法院大法官釋字第665號就刑事訴訟法
    第101條第1項第3款規定之合憲解釋於理由中明載：「刑事
    訴訟法第101條第1項第3款規定之羈押，係因被告所犯為死
    刑、無期徒刑或最輕本刑為5年以上有期徒刑之罪者，其可
    預期判決之刑度既重，該被告為規避刑罰之執行而妨礙追訴
    、審判程序進行之可能性增加，國家刑罰權有難以實現之危
    險，該規定旨在確保訴訟程序順利進行，使國家刑罰權得以
    實現，以維持重大之社會秩序及增進重大之公共利益，其目
    的洵屬正當。又基於憲法保障人民身體自由之意旨，被告犯
    上開條款之罪嫌疑重大者，仍應有相當理由認為其有逃亡、
    湮滅、偽造、變造證據或勾串共犯或證人等之虞，法院斟酌
    命該被告具保、責付或限制住居等侵害較小之手段，均不足
    以確保追訴、審判或執行程序之順利進行，始符合該條款規
    定，非予羈押，顯難進行追訴、審判或執行之要件，此際羈
    押乃為維持刑事司法權有效行使之最後必要手段，於此範圍
    內，尚未逾越憲法第23條規定之比例原則，符合本院釋字第
    392號、第653號、第654號解釋意旨，與憲法第8條保障人民
    身體自由及第16條保障人民訴訟權之意旨，尚無違背」，可
    知其非宣告刑事訴訟法第101條第1項第3款之重罪羈押原因
    違憲，係要求附加考量被告除犯重罪之外，是否有相當理由
    認其有逃亡、湮滅、偽造、變造證據或勾串共犯或證人等之
    虞，依法條體系解釋，該等附加考量與單純考量同條第1項
    第1款、第2款之羈押原因仍有程度之不同，應予區別，否則
    不啻等同廢除同條第1項第3款之羈押原因。基此，伴同重罪
    羈押考量逃亡、湮滅、偽造、變造證據或勾串共犯或證人之
    虞，與單純考量有逃亡、湮滅、偽造、變造證據或勾串共犯
    或證人之虞之羈押原因，強度應有差異，即伴同重罪羈押考
    量之逃亡、湮滅、偽造、變造證據或勾串共犯或證人之虞，
    其理由強度未必足夠為單獨之羈押原因，然得以與重罪羈押
    之羈押原因互為相佐。
四、經查：
(一)本件被告因涉犯毒品危害防制條例第4條第2項之販賣第二級
    毒品罪嫌，經原審於100年8月5日訊問被告，雖據被告否認
    ，惟依卷內事證及監聽譯文及扣案毒品高達壹千公克等證據
    資料，認定被告犯罪嫌疑重大，且被告與其他共同被告之陳
    述內容並非一致，相互矛盾，顯有串證之虞，及被告所犯者
    為最輕本刑為5年以上有期徒刑之罪、具刑事訴訟法第101條
    第1項第2、3款之羈押事由，非予羈押，顯難進行審判，裁
    定予以羈押並禁止與外人接見、通訊；嗣於同年10月27日訊
    問被告，徵詢被告及其辯護人對於是否延長羈押期間之意見
    後，認被告上述羈押原因雖仍存在，但已無繼續羈押之必要
    ，准予被告以150萬元具保停止羈押，嗣因被告覓保無著，
    有相當理由認有逃亡之虞，具有刑事訴訟法第101條第1項第
    1款、第3款之羈押事由，有續為羈押之必要，於同年月31日
    裁定自同年11月5日延長被告之羈押期間2月在案。
(二)本件原審認被告覓保無著，仍具有刑事訴訟法第101條第1項
    第1、3款之羈押事由，而有延長被告羈押期間之必要，乃原
    審依職權認事用法與裁量範圍，倘無目的與手段失衡之明顯
    違反比例原則情形，不能任意指為裁量違法或不當。抗告意
    旨指原審既已就被告為交保之諭示，即已足認被告並無羈押
    之必要，被告因交保金過高而覓保無著，原審應審視被告是
    否有其他責付、限制住居或降低交保金之方式為適宜之處分
    ，以避免侵害人權過鉅，詎原審竟未考量強制處分之適宜性
    、必要性及比例性原則，而裁定延長羈押，並且就被告有何
    逃亡之虞，並無事證，亦未敘明理由云云，然查被告所涉犯
    之毒品危害條例第4條第2項販賣第二級毒品罪，為法定本刑
    無期徒刑或7年以上有期徒刑之重罪。而重罪常伴有逃亡、
    滅證之高度可能，倘一般正常之人，依其合理判斷，可認為
    該犯重罪嫌疑具有逃亡或滅證之客觀誘因與相當或然率存在
    ，即已該當「相當理由」之認定標準，不以達到充分可信或
    確定程度為必要。衡諸本件被告犯罪情節、毒品交易價額、
    重量，被告逃匿以規避審判程序進行及刑罰執行之可能性甚
    高，當有事實及相當理由堪認被告有逃亡之虞。又原審考量
    被告所涉犯罪情節、毒品交易金額、數量、被告資力、家庭
    狀況，於100年10月27日裁定被告提出150萬元保證金以具保
    停止羈押，其目的係以被告若棄保逃匿將面臨沒入鉅額具保
    金之重大不利益後果，藉此財產制裁之償付機制，俾有效督
    促被告到庭接受審判，是被告既覓保無著，自無從以具保方
    式替代羈押之處分。
(三)綜上所述，原審認被告無法提出150萬元保證金以停止羈押
    ，仍有刑事訴訟法第101條第1項第1、第3款之羈押事由，為
    利審判程序之進行，有繼續羈押被告之必要，而裁定被告之
    羈押期間自100年11月5日起延長2月，經核原審裁定並無違
    法失當之情事，且無刑事訴訟法第114條所規定得以停止羈
    押之事由。被告執上揭情詞，指摘原延長羈押之裁定不當，
    提起抗告，為無理由，應予駁回。
五、據上論結，應依刑事訴訟法第412條，裁定如主文。
中    華    民    國   100    年    11    月    22    日
                  刑事第二十二庭審判長法  官  郭雅美
                                      法  官  洪于智
                                      法  官  李麗珠
以上正本證明與原本無異。
不得再抗告。
                                      書記官  陳禹任
中    華    民    國   100    年    11    月    23    日